【裁判字號】    94,金上,2
【裁判日期】    950124
【裁判案由】    損害賠償等
【裁判全文】
臺灣高等法院高雄分院民事判決           94年度金上字第2號
上  訴  人  辛○○
訴訟代理人  林伯祥律師
被上訴  人
即上訴  人  元富期貨股份有限公司
法定代理人  乙○○
被上訴  人
即上訴  人  甲○○
上列二人共同
訴訟代理人  黃錫耀律師
            周中臣律師
被上訴  人
即上訴  人  安聯投資顧問有限公司
                      設高雄市苓雅區○○○路3號12樓之35
兼上列一人
法定代理人  丁○○    住高雄市苓雅區○○○路3號12樓之35
被上訴  人  戊○○○  住高雄縣鳳山市○○○街17號
訴訟代理人  林伯祥律師
上列當事人間請求損害賠償等事件，兩造對於民國93年12月31日
臺灣高雄地方法院93年度金字第6 號第一審判決均提起上訴，本
院於95年1 月10日言詞辯論終結，判決如下：
    主  文
原判決關於：(一)命上訴人元富期貨股份有限公司、甲○○、安聯
投資顧問有限公司、丁○○連帶給付戊○○○新台參佰玖拾參萬
玖仟柒佰陸拾捌元本息超過後開第二、三項部分。(二)駁回上訴人
辛○○後開第四、五項請求及該部分之假執行。(三)訴訟費用之裁
判，均廢棄。
甲○○、丁○○應帶給付戊○○○新台幣參佰玖拾參萬玖仟柒佰
陸拾捌元，及自民國九十三年七月十三日起至清償日止，按週年
利率百分之五計算之利息。
元富期貨股份有限公司就前項金額應與甲○○負連帶給付之責；
安聯投資顧問有限公司就前項金額應與丁○○負連帶給付之責。
如其中一人為給付時，在該給付範圍內，其他人即免為給付義務
。
甲○○、丁○○應帶給付辛○○新台幣肆佰貳拾柒萬壹仟柒佰柒
拾元，及自民國九十三年七月十三日起至清償日止，按週年利率
百分之五計算之利息。
元富期貨股份有限公司就前項金額應與甲○○負連帶給付之責；
安聯投資顧問有限公司就前項金額應與丁○○負連帶給付之責。
如其中一人為給付時，在該給付範圍內，其他人即免為給付義務
。
上開第一項廢棄戊○○○請求部分，戊○○○在第一審之訴駁回
。
辛○○、元富期貨股份有限公司、甲○○、安聯投資顧問有限公
司、丁○○之其餘上訴均駁回。
本判決第四、五項於辛○○以新台幣壹佰肆拾伍萬元供擔保後得
假執行；但元富期貨股份有限公司、甲○○、安聯投資顧問有限
公司、丁○○得以新台幣肆佰貳拾柒萬壹仟柒佰柒拾元為辛○○
預供擔保後，免為假執行。
第一、二審訴訟費用由元富期貨股份有限公司、甲○○、安聯投
資顧問有限公司、丁○○連帶負擔。
    事實及理由
一、上訴人辛○○及被上訴人戊○○○起訴主張：對造上訴人安
    聯投資顧問有限公司公司（下稱安聯公司）負責人即對造上
    訴人丁○○於民國91年4 月18日、7 月20日向伊等自稱係對
    造上訴人元富期貨股份有限公司（原為元富期貨經紀股份有
    限公司，下稱元富公司）之高雄辦事處，並交付元富公司之
    開戶文件由伊等簽署而分別開設期貨交易帳號，且由辛○○
    委任訴外人壬○○、張麗貞，戊○○○委任訴外人丙○○，
    分別代理伊等向元富公司為委託期貨買賣及交割等事宜，伊
    等並分別於同年10月、7 月間各匯入新台幣（下同）500 萬
    元至所開設帳戶供買賣。詎元富公司之營業員即對造上訴人
    甲○○明知安聯公司或丁○○並非伊等所授權之代理人，竟
    與丁○○勾結而接受其下單操作，且違反期貨買賣相關規定
    ，於成交後或收盤前始商議如何拆單而利用伊等帳戶為沖銷
    ，甚且於明知保證金不足時仍為交易，及未保留交易電話錄
    音紀錄。嗣各該帳戶於伊等於92年3 月4 日、同年2 月25日
    終止授權時，僅各餘1,060,232 元、728,230 元，致戊○○
    ○損失3,939,768 元，辛○○損失4,271,770 元。爰依侵權
    行為及債務不履行、寄託物返還請求權等法律關係（擇一為
    勝訴判決），聲明求為命元富公司、甲○○、安聯公司、丁
    ○○應連帶給付戊○○○、辛○○上開損失之金額及加計自
    起訴狀繕本送達翌日起算法定遲延利息，並願供擔保為假執
    行之判決。
二、上訴人元富公司、甲○○則以：戊○○○及辛○○固僅分別
    授權丙○○、壬○○及張麗貞為其代理人，惟張麗貞當時係
    任職於安聯公司，而丙○○、壬○○操作之地點則與丁○○
    相同，其等擔任辛○○及戊○○○之代理人，均係安聯公司
    所指定之操作人員，且未就操作事宜與各該委任人有任何聯
    繫，則辛○○及戊○○○授權對象應係安聯公司及丁○○，
    且丁○○代理交易期間，元富公司均有將買賣報告書及對帳
    單寄交辛○○及戊○○○或其指定人知悉，丁○○自非無權
    代理，伊等依丁○○之下單為交易，自屬有據；縱認丁○○
    並無代理權，辛○○及戊○○○於收受買賣報告書及對帳單
    後，並未為任何反對之表示，亦有表見代理適用。另辛○○
    及戊○○○就甲○○與丁○○間如何勾串「盤後拆單、場外
    沖銷」之事實並未舉證以實其說，其所稱損失係正常交易中
    應負擔之盈虧，尚難認有因果關係存在等語，資為抗辯。
三、上訴人安聯公司、丁○○則以：伊等對外從未聲稱為元富公
    司之高雄辦事處，開戶文件係因業務上之便利而由元富公司
    提供置放，戊○○○係經由訴外人庚○○介紹而同意委由安
    聯公司及丁○○代為操作；而辛○○係經安聯公司業務人員
    即其外甥女陳婉郁完成開戶，且已告知由安聯公司及丁○○
    代為操作，均非無權代理，自不得指因正常交易之虧損為侵
    權行為或債務不履行，故其等之請求，並無理由等語，資為
    抗辯。
四、原審經審理結果，就戊○○○請求部分，為元富公司、甲○
    ○、安聯公司、丁○○全部敗訴之判決，就辛○○部分，則
    駁回其請求。兩造就其敗部分均提起上訴，並於本院分別聲
    明如下：
  (一)辛○○部分：(1)原判決廢棄。(2)元富公司、甲○○、安聯公
    司、丁○○應連帶給付4,271,770 元，及自起訴狀繕本送達
    翌日起至清償日止，按年息5%計算之利息。(3)第一、二審訴
    訟費用由元富公司、甲○○、安聯公司、丁○○連帶負擔。
    (4)願供擔保為假執行。
  (二)戊○○○部分：(1)上訴駁回。(2)第二審訴訟費用由元富公司
    、甲○○、安聯公司、丁○○連帶負擔。
  (三)元富公司、甲○○部分：(1)原判決關於不利於其等部分廢棄
    。(2)右廢棄部分，戊○○○在第一審之訴及假執行之聲請均
    駁回。(3)辛○○之上訴駁回。(4)第一、二審訴訟費用由辛○
    ○、戊○○○負擔。(5)如受不利判決願供擔保免為假執行。
  (四)安聯公司、丁○○部分：(1)原判決關於不利於其等部分廢棄
    。(2)右廢棄部分，戊○○○在第一審之訴及假執行之聲請均
    駁回。(3)辛○○之上訴駁回。(4)第一、二審訴訟費用由辛○
    ○、戊○○○負擔。(5)如受不利判決願供擔保免為假執行。
五、兩造爭執及不爭執事項：
  (一)不爭執部分：
  1.戊○○○、辛○○分別經訴外人庚○○、陳婉郁之介紹而於
    91年4 月18日、7 月20日填具元富公司之開戶文件，而各開
    設期貨交易帳號第380682號、406951號之帳戶，戊○○○並
    書立授權書委任訴外人丙○○，辛○○則書立授權書委任訴
    外人壬○○、張麗貞代理進行買賣期貨、期貨選擇權、選擇
    權契約及辦理交割等事宜。嗣戊○○○於同年10月11日匯入
    500 萬元、辛○○於同年7 月23日、25日分別匯入300 萬元
    、200 萬元至所開帳戶。各該帳戶於戊○○○、辛○○分於
    92年3 月4 日、2 月25日終止授權時，其餘額僅各為1,060,
    232 元、728,230 元。有開戶資料、授權資料、匯款及提款
    資料在卷可稽（見原審卷第14～31、34～38頁）。
  2.因壬○○代辛○○操作期間，並無虧損情事，而丙○○並未
    曾代戊○○○為下單操作，且丙○○、壬○○、張麗貞於系
    爭期間均未再另以書面授權安聯公司或丁○○操作，而丁○
    ○及安聯公司亦未取得辛○○、戊○○○之書面授權。又戊
    ○○○、辛○○請求之損害即交易虧損期間，均係由丁○○
    向甲○○下單操作，故兩造均同意若辛○○、戊○○○之主
    張為有理由時，其所受損害之金額以上開差額為據，即陳淑
    雲部分為3,939,768 元，辛○○部分為4,271,770 元（見本
    院卷(一)第122 頁）。
  3.元富公司、甲○○曾經財政部證券暨期貨管理委員會以「明
    知下單人員非為具期貨交易人委任書之代理人仍接受其委託
    交易；接受委託下單未於委託當下即填寫交易人帳號，而於
    成交後或收盤前才依下單人員指示補填前委託之帳號鍵入系
    統；未收足保證金即受託從事期貨交易；92年1 月間更有4
    筆期貨交易人電託委託交易未留錄音紀錄等情事，核有違反
    期貨管理法令」等事由，對元富公司處以罰鍰及警告之處分
    ，並令元富公司停止甲○○6 個月業務之執行。有原審函請
    該會檢送之處分書等資料在卷可稽（見原審第224 ～241 頁
    ）。
  4.辛○○於92年3 月7 日委託陳崇善律師至元富公司請求調閱
    相關文件，元富公司乃於當日交付92年1 、2 月份之交易錄
    音帶、期貨買賣委託書及91年7 月至92年2 月份之買賣報告
    書，雙方並確認元富公司就辛○○自開戶時起依規定應保管
    之相關交易資料，需妥為保存以協助其就交易事項衍生之爭
    議進行調查與司法程序。
  (二)爭執部分：
  1.丁○○未取得戊○○○、辛○○之書面授權而代為操作，是
    否為無權代理。
  2.如丁○○為無權代理時，元富公司及甲○○主張有表見代理
    之適用是否可採。
  3.如丁○○為有權代理時，是否有以不法方式損害戊○○○、
    辛○○之利益。
  4.甲○○就上開丁○○之行為是否知情及參與。
  5.安聯公司及元富公司是否應就丁○○及甲○○之行為負連帶
    賠償責任。
六、丁○○未取得戊○○○、辛○○之書面授權而代為操作，是
    否為無權代理部分：
  (一)按期貨交易法第74條第2 款規定：期貨商不得未經期貨交易
    人授權而擅自為其進行期貨交易。另期貨商之負責人及業務
    員，除不得有期貨交易法第63條及期貨商管理規則第55條所
    禁止之行為外，並不得有接受未具期貨交易人委任書之代理
    人委託從事期貨交易之行為，亦為主管機關財政部依期貨交
    易法第61條之立法授權所制定之期貨商負責人及業務員管理
    規則第16條第2 項第6 款所明定。則依上開規定，從事期貨
    買賣時，期貨交易如非本人而係委任代理人為期貨交易行為
    時，該委任行為即應以書面為之，以確保其委任之真實性，
    此從期貨交易之性質係以電話下單，報知帳號之方式，交易
    雙方係經由期貨商為撮合交易，並未實際接觸等情觀之，此
    項規定自有其強制及正當性，故如未取得書面授權者，即不
    得代為從事期貨交易，其所為交易行為，即屬無權代理。
  (二)經查，本件戊○○○於向元富公司開戶後，就買賣期貨、期
    貨選擇權、選擇權契約及辦理交割等事宜，係書立授權書委
    任丙○○代為處理，而辛○○則係書立授權書委任壬○○、
    張麗貞代為處理，有開戶資料及各該授權書在卷可稽（見原
    審卷第14～31頁），且丙○○、壬○○均未再另以書面授權
    安聯公司或丁○○他人操作，亦經丙○○、壬○○於原審及
    本院分別證述明確（見原審卷第199 、215 頁，本院卷(一)第
    150 、200 頁）。另張麗貞雖係受辛○○書面授權之人，但
    依其證言則係因受僱於安聯公司，並依壬○○之指示為操作
    （見原審卷第192 頁，本院卷(二)第22～27頁），屬壬○○之
    助理，可見其亦未再授權丁○○為操作，而丁○○對其並未
    取得戊○○○、辛○○之書面授權一節，並未爭執，則戊○
    ○○、辛○○主張丁○○未取得書面授權而代為操作，係屬
    無權代理，即可認為真實。
  (三)至元富公司、甲○○、安聯公司、丁○○雖均辯稱期貨買賣
    之授權行為不以書面為要件，而戊○○○、辛○○在開戶及
    填載授權書當時即知悉並同意實際係委由安聯公司及丁○○
    為下單操作，則丁○○縱未取得書面授權，仍屬有權代理等
    語。然此為戊○○○、辛○○所否認，且若謂此類授權不以
    書面為要件，則上開財政部依期貨交法所訂定之期貨負責人
    及業務員管理規則豈非形同具文，主管機關又如何監督管理
    ，期貨商又如何確認其進行交易之對象是否為真正，況戊○
    ○○、辛○○在辦理開戶時既已填具授權書之書面方式表示
    授權丙○○、壬○○、張麗貞代為下單操作，即已明確表示
    其授權之對象及授權之方式，對非經其以書面同意授權者，
    自無從逕行推認其亦有同意授權之意思，否則該書面即失其
    意義，且元富公司亦無從確知何人始為合法之代理人，故丁
    ○○如欲自行操作時，自可向戊○○○、辛○○為說明並取
    得書面授權，以確認其有權代理之資格，乃其既未能取得授
    權書即行下單操作，則所辯戊○○○、辛○○均已知悉並同
    意，即屬無據，況壬○○於原審及本院審理時證述不認為係
    受安聯公司或丁○○之指示為操作，而表示係自己決定操作
    （丙○○則證稱未曾為戊○○○操作過），則元富公司、甲
    ○○、安聯公司、丁○○上開授權不以書面為要件及戊○○
    ○、辛○○均已知悉且同意之抗辯，自不足採。
  (四)又證人張麗貞雖曾證稱辛○○係授權安聯公司操作，但其同
    時證稱並不認識辛○○，也不清楚辛○○是否知道授權安聯
    公司操作，所為證言已有前後矛盾，且其自陳與丁○○間為
    男女朋友關係（見原審卷第192 頁），則所為證言在證明力
    上因難免偏袒丁○○而較為薄弱，且與壬○○之證言不符。
    另證人己○○雖為辛○○之外甥女，且在安聯公司任職，並
    代辛○○辦理開戶等手續，而證人庚○○為戊○○○之友人
    ，且介紹戊○○○與丁○○認識，並因而取得介紹佣金，但
    其等均否認為辛○○及戊○○○之代理人，辛○○及戊○○
    ○亦均否認就期貨買賣有同意其等為代理人，自無從因其在
    安聯公司任職或領取佣金，即認其等亦知悉實際由丁○○下
    單操作，並進而認定辛○○、戊○○○均有知悉及同意授權
    丁○○或安聯公司為下單操作。故此部分證據，均不足為元
    富公司、甲○○、安聯公司、丁○○等有利之認定。
  (五)依上所述，因丁○○未取得戊○○○、辛○○之書面授權，
    且戊○○○、辛○○亦未知悉或同意丁○○之下單操作，則
    丁○○代為下單操作之行為，應屬無權代理。
七、如丁○○為無權代理時，元富公司及甲○○主張有表見代理
    之適用是否可採部分：
  (一)按由自己之行為表示以代理權授與他人，或知他人表示為其
    代理人而不為反對之表示者，對於第三人應負授權人之責任
    。但第三人明知其無代理權或可得而知者，不在此限。民法
    第169 條定有明文。而所謂由自己之行為表示以代理權授與
    他人者，對於第三人應負授權人之責任之規定，原以本人有
    使第三人信為以代理權授與他人之行為，為保護代理交易之
    安全起見，有使本人負相當責任之必要而設，故本人就他人
    以其名義與第三人所為之代理行為，應負授權人之責任者，
    須以他人所為之代理行為，係在其曾經表示授與他人代理權
    之範圍內為其前提要件（最高法院40年台上字第1281號判例
    意照參照）。又所謂知他人表示為其代理人而不為反對之表
    示者，係以本人實際知其事實為前提（最高法院68年台上字
    第1081號判例意旨參照）。
  (二)本件丁○○或安聯公司並未取得戊○○○、辛○○之授權為
    下單操作，業如前述，且為甲○○所自陳，而甲○○上開明
    知丁○○非具有期貨交易人委任書之代理人仍受其委託交易
    之行為，業經財政部證券及期貨管理委員會查明屬實，並命
    元富公司停止甲○○6 個月業務之執行，亦經原審向該會查
    證明確，有該會函復原審所檢附之處分書等資料在卷可稽（
    見原審第224 ～241 頁），復為兩造所不爭執，則就元富公
    司及甲○○而言，丁○○所為之下單操作，係屬無委任書之
    無權代理，應甚明確。
  (三)又戊○○○、辛○○就本件期貨交易與元富公司間，除有開
    戶資料及授權書等文件之交付外，並無其他意思表示之合致
    ，而送交元富公司之授權書上既僅指定丙○○、壬○○及張
    麗貞為代理人，而無授權丁○○或安聯公司亦得下單操作之
    權限，則戊○○○、辛○○顯無任何由自己之行為表示以代
    理權授與丁○○或安聯公司之情事，依上開判例意旨，自無
    從成立表見代理。再者，元富公司雖有將期貨交易明細送交
    戊○○○、辛○○，然該項明細僅為交易結果之告知，並無
    從使戊○○○、辛○○知悉係由何人代為下單操作，自不得
    據以認定戊○○○、辛○○業已知悉係由丁○○表示為其代
    理人而不為反對表示。又甲○○縱曾與己○○間有交往聯絡
    ，但其表示對己○○有無親口告知可代理辛○○一節較沒印
    象（見本院卷(二)第62頁），且己○○亦明確證稱並無此事（
    見本院卷(二)第66頁），自亦無從因甲○○與己○○之朋友關
    係，及己○○為辛○○之外甥女，並代辛○○辦理開戶等手
    續，即認辛○○本人亦已知悉丁○○代為下單操作。另庚○
    ○雖為戊○○○之友人，且介紹戊○○○與丁○○認識，並
    因而取得介紹佣金，但其否認為戊○○○之代理人，且甲○
    ○亦表示未曾與庚○○或戊○○○聯絡過，則戊○○○亦無
    知悉丁○○為其代理人而不為反對之情事，況元富公司及甲
    ○○依期貨商負責人及業務員管理規則，均明知不得接受未
    具委託書之代理人為期貨交易，而下單操作之丁○○並未取
    得授權委託書，已甚明確，則元富公司及甲○○認本件有表
    見代理之適用，並不足採。
  (四)依上所述，本件戊○○○、辛○○並無由自己之行為表示以
    代理權授與丁○○或安聯公司，或知丁○○表示為其代理人
    而不為反對表示之情事，且元富公司及甲○○均明知丁○○
    並無書面授權，則其主張有表見代理之適用，即難採信。
八、按丁○○既未受戊○○○、辛○○之授權，而逕以其2 人代
    理人之名義為期貨交易，致戊○○○、辛○○受有損害，自
    屬執行職務之侵權行為，而丁○○為安聯公司之法定代理人
    ，則安聯公司自應依民法第28條規定，與丁○○負連帶賠償
    責任。又甲○○為元富公司之受僱人，於執行期貨交易業務
    時，明知丁○○並無代理人之資格，而仍接受其為戊○○○
    、辛○○下單操作，致戊○○○、辛○○受有損害，自亦屬
    侵權行為，元富公司及甲○○應依民法第188 條第1 項前段
    規定，負連帶賠償責任。另丁○○未取得授權書單操作，而
    甲○○明知丁○○無委任書而仍接受其下單操作，則就戊○
    ○○、辛○○所受之損害，均為共同原因，應屬共同侵權行
    為，而應依民法第185 條第1 項規定，負連帶賠償責任。再
    者，本件戊○○○、辛○○請求之損害即交易虧損期間，均
    係由丁○○向甲○○下單操作，故兩造均同意若辛○○、戊
    ○○○之主張為有理由時，其所受損害之金額以上開差額為
    據，即陳淑雲部分之損害為3,939,768 元，辛○○部分之損
    害為4,271,77 0元（見本院卷(一)第122 頁），則戊○○○、
    辛○○自得請求元富公司、甲○○、安聯公司、張丁○○賠
    償上開金額。再者，丁○○與安聯公司間，甲○○與元富公
    司間，丁○○與甲○○間，就上開損害雖各應連帶給付責任
    ，但安聯公司與元富公司間，就上開賠償責任，則屬不真正
    連帶債務，故戊○○○、辛○○請求元富公司、甲○○、安
    聯公司、丁○○均連帶給付，就安聯公司與元富公司間應屬
    不真正連帶債務之法律見解部分，尚有未洽。
九、綜上所述，戊○○○、辛○○主張丁○○為無權代理，甲○
    ○亦明知為丁○○無代理權，而仍由丁○○代為下單操作，
    致戊○○○受有3,939, 768元，辛○○受有4,271,770 元之
    損害，應負連帶賠償責任。而安聯公司因丁○○為安聯公司
    負責人，元富公司因甲○○為其受僱人，而各應就丁○○及
    甲○○之侵權行為負連帶賠償責任，應屬可採。丁○○及安
    聯公司、甲○○及元富公司抗辯丁○○為有權代理或有表見
    代理之適用，圴示足採。從而，戊○○○、辛○○本於侵權
    行為之法律關係，於請求丁○○及甲○○連帶賠償戊○○○
    3, 939, 768 元，連帶賠償辛○○4,271,770 元，及均自起
    訴狀繕本送達翌日即93年7 月13日起計算，至清償日止，按
    年息5%計算之利息，並請求安聯公司與丁○○就上開金額為
    連帶給付，請求元富公司與甲○○就上開金額為連帶給付之
    範圍內，為有理由，應予准許。逾此部分之請求，則無理由
    ，應予駁回。原審就上開戊○○○之請求應准許部分，為其
    勝訴之判決，並兩造之聲請分別酌定金額為假執行及免為假
    執行之宣告，並無違誤。元富公司、甲○○、安聯公司、丁
    ○○上訴意旨指摘原判決此部分不當，求予廢棄改判，為無
    理由，應予駁回。至戊○○○之請求不應准許部分（即不真
    正連帶債務誤為連帶債務部分），原審既有違誤，上訴意旨
    此部分指摘，即屬有據，應由本院予以廢棄改判。另就上開
    辛○○之請求應准許部分，原審為其敗訴之判決，即有未洽
    ，辛○○上訴意旨指摘此部分不當，求予廢棄改判，為有理
    由，應由本院予以廢棄改判。至辛○○之請求不應准許部分
    （即不真正連帶債務誤為連帶債務部分），原審駁回其請求
    之理由，雖有不同，但結論仍屬相同，上訴意旨此部分指摘
    ，即無理由，應予駁回。再者，就辛○○勝訴部分，兩造既
    均聲請供擔保為假執行或免為假執行，經核與法律規定相符
    ，爰分別酌定相當之擔保金額准許之。至戊○○○部分，因
    僅廢棄駁回連帶給付部分之請求，就命給付之金額並無變更
    ，故無一併廢棄該部分假執行及免為假執行之宣告，亦無變
    更擔保金額必要；另辛○○遭駁回連帶給付部分之請求，因
    不涉及假執行之問題，故亦不為駁回部分假執行聲請之諭知
    ，均併予說明。
十、又戊○○○、辛○○之請求，依侵權為之法律關係既已可得
    勝訴判決，而其亦表示就請求依據之法律關係擇一為勝訴判
    決，故就其餘請求依據部分，本院即不再為審酌認定，併予
    說明。
十一、據上論結：本件辛○○之上訴為一部有無理由、一部無理由
    ；元富公司、甲○○、安聯公司、丁○○之上訴，亦為一部
    有理由、一部無理由，依民事訴訟法第463 條、第449 條第
    1 項、第2 項、第450 條、第79條、第85條第2 項、第390
    條第2 項、第392條第2 項，判決如主文。
中    華    民    國    95    年    1     月    24    日
                            民事第一庭
                                審判長法官  黃金石
                                法      官  林健彥
                                法      官  林紀元
以上正本證明與原本無異。
如對本判決上訴，須於判決送達後20日內向本院提出上訴狀，其
未表明上訴理由者，應於上訴後20日內向本院提出上訴理由書（
均須按他造當事人之人數附繕本）。上訴時應提出委任律師或具
有律師資格之人之委任狀，並依附註條文規定辦理。
中    華    民    國    95    年    1     月    24    日
                                 書  記  官  黃一秋
附註：民事訴訟法第466 條之1 ：對於第二審判決上訴，上訴人
應委任律師為訴訟代理人，但上訴人或其法定代理人具有律師資
格者，不在此限。
上訴人之配偶、三親等內之血親、二親等內之姻親，或上訴人為
法人、中央或地方機關時，其所屬專任人員具有律師資格並經法
院認適當者，亦得為第三審訴訟代理人。第1 項但書及第2 項情
形，應於提起上訴或委任時釋明之。


司法院資訊處製作；財團法人民間司法改革基金會備份。
